臺灣高等法院民事裁定
111年度抗字第1136號
抗  告  人  黃典隆(即黃萬得繼承人)


上列抗告人因與相對人臺北高等行政法院、新北市政府等人間請
求侵權行為損害賠償等事件，對於中華民國111年6月13日臺灣士
林地方法院111年度重訴字第206號所為裁定提起抗告，本院裁定
如下： 
    主  文
抗告駁回。
抗告訴訟費用由抗告人負擔。
    理  由
一、按提起民事訴訟應依民事訴訟法第1編第3章第1節、第2節之
    規定繳納裁判費，此為必須具備之程式。而起訴不合程式或
    不備其他要件者，如其情形可以補正，審判長應定期間命其
    補正，原告不遵期補正者，法院應依同法第249條第1項第6
    款本文規定，以裁定駁回其訴。次按裁定如有誤寫、誤算或
    其他類此之顯然錯誤者，法院得依聲請或依職權以裁定更正
    ，民事訴訟法第239條準用第232條第1項固定有明文。然所
    謂顯然錯誤，係指裁定中所表示者與法院本來之意思顯然不
    符者而言，倘裁定中所表示者係法院本來之意思，即無顯然
    錯誤可言，自不得聲請更正（最高法院98年度台抗字第502
    號裁定意旨參照）。
二、抗告意旨略以：伊之勝訴要件均已具備，且相對人臺北高等
    行政法院、新北市政府（下分稱機關名稱，合稱相對人）對
    於本件法律關係均無爭執，依民事訴訟法第280條規定，法
    院即應諭知相對人敗訴判決，並由相對人負擔訴訟費用；然
    原法院竟以伊逾期未繳納裁判費為由，以原裁定駁回伊之起
    訴，並載明由伊負擔訴訟費用等語，顯已違反民事訴訟法第
    249條第1項第6、7、8款反面解釋、第244條、第280條、第2
    26條、第388條、第400條等規定，且有誤寫、誤算或其他類
    此之顯然錯誤，爰提起抗告，請求廢棄原裁定，並聲請更正
    裁定為新北市政府應給付伊新臺幣（下同）15,195,600元，
    及自臺北高等行政法院107年度訴字第1039號事件起訴狀繕
    本送達翌日起至清償日止，按週年利率5％計算之利息；臺北
    高等行政法院應賠償伊4千元等語。
三、經查：
　㈠本件抗告人具狀對相對人起訴請求賠償損害、回復原狀及返
    還不當得利，未據繳納第一審裁判費。而抗告人雖聲請訴訟
    救助，並經原法院以109年度救字第3號裁定准許，惟新北市
    政府不服提起抗告，經本院以109年度抗字第421號廢棄該訴
    訟救助裁定，並將抗告人之訴訟救助聲請駁回，抗告人不服
    提起再抗告，嗣經最高法院以110年度台抗字第83號裁定駁
    回確定在案，該駁回再抗告裁定並於民國110年2月1日寄存
    送達予抗告人住所地之警察機關，依民事訴訟法第138條第2
    項規定，於110年2月11日生送達效力。
　㈡原法院嗣於110年3月3日以109年度補字第59號裁定限令抗告
    人應於收受該裁定送達7日內補繳第一審裁判費145,760元（
    見原法院補字卷第38頁，下稱系爭補費裁定），該裁定係於
    110年3月10日寄存送達於抗告人住、居所地之警察機關（見
    原法院補字卷第40、42頁）。茲抗告人未遵系爭補費裁定所
    定期限為補正，有原法院民事科查詢簡答表、答詢表等件附
    卷可佐（見法院補字卷第100至104頁），是原法院以抗告人
    之起訴為不合法，依民事訴訟法第249條第1項第6款規定，
    於111年6月13日以原裁定駁回抗告人之起訴，並諭知訴訟費
    用應由抗告人負擔，核無不合。至於抗告人主張相對人有賠
    償損害、回復原狀及返還不當得利等義務云云，乃抗告人依
    限補繳裁判費而屬合法起訴後，其訴有無理由之實體上問題
    ，與抗告人起訴是否合法係屬二事，抗告人以前開主張請求
    廢棄原裁定云云，自難認有據。
　㈢再抗告人雖於抗告狀另依民事訴訟法第232條規定，主張原裁
    定有誤寫、誤算或其他類此之顯然錯誤，並應更正為：新北
    市政府應給付伊15,195,600元本息，及臺北高等行政法院應
    賠償伊4千元云云。惟當事人就裁定中法院之認定及表示，
    認裁定不正確者，應屬訴訟救濟（抗告）之問題，非為聲請
    更正錯誤所能辦理；而原裁定係以抗告人未依限補繳裁判費
    為由駁回其訴，並諭知訴訟費用由抗告人負擔，自無裁定中
    所表示之意思與法院本來之意思不符之情，抗告人所指原裁
    定應予更正之理由，經核均屬實體上法律關係所生爭議，與
    原裁定是否存有顯然錯誤尚屬有間，不生更正之問題，併此
    敘明。
四、綜上所陳，原法院既已於抗告人訴訟救助之聲請業經駁回確
    定後，定期命抗告人補正應繳納之裁判費，抗告人未依限補
    正，其訴自不合法，從而原法院以抗告人未依限補繳裁判費
    為由駁回其訴，並諭知訴訟費用由抗告人負擔，並無違誤。
    抗告意旨指摘原裁定不當，聲明廢棄，為無理由，應予駁回
    。
五、據上論結，本件抗告為無理由，爰裁定如主文。　　　　
中　　華　　民　　國　　111 　年　　9 　　月　　 6　　日
                  民事第十四庭  
                        審判長法  官  周群翔
                              法  官  陳雯珊
                              法  官  周珮琦
正本係照原本作成。
本裁定除以適用法規顯有錯誤為理由外，不得再抗告。如提起再
抗告，應於收受送達後10日內委任律師為代理人向本院提出再抗
告狀。並繳納再抗告費新臺幣１千元。
中　　華　　民　　國　　111 　年　　9 　　月　　 6　　日
                              書記官  強梅芳